【裁判字號】    99,交聲,897
【裁判日期】    990712
【裁判案由】    違反道路交通管理處罰條例聲明異議
【裁判全文】
臺灣桃園地方法院交通事件裁定     99年度交聲字第897號
原處分機關  交通部公路總局新竹區監理所
異  議  人
即受處分人  甲○○
上列異議人因違反道路交通管理處罰條例案件，不服原處分機關
交通部公路總局新竹區監理所中華民國99年6 月21日壢監裁字第
裁53-Z00000000號裁決，向本院聲明異議，本院裁定如下：
    主  文
原處分撤銷。
甲○○汽車駕駛人，駕駛汽車經測試檢定酒精濃度超過規定標準
，處罰鍰新臺幣壹萬玖仟伍佰元，吊扣小型車普通駕駛執照拾貳
個月，並施以道路交通安全講習。
    理  由
一、原處分意旨略以：異議人即受處分人甲○○持職業聯結車駕
    駛執照，於民國99年6 月19日20時45分許，酒後駕駛車牌號
    碼3N-2591 號自用小客車，行經國道三號高速公路北向72公
    里處為警查獲，經警測得其呼氣中所含酒精濃度為每公升
    0.37毫克，已超過法定標準值，為內政部警政署國道公路警
    察局第六警察隊依道路交通管理處罰條例第35條第1 項第1
    款（漏載第1 款）規定當場舉發，並製開公警局交字第
    Z00000000 號舉發違反道路交通管理事件通知單（下稱舉發
    單），檢具事證移送原處分機關交通部公路總局新竹區監理
    所中壢監理站處理，原處分機關並於99年6 月21日，以壢監
    裁字第裁53-Z00000000號違反道路交通管理事件裁決書，認
    定受處分人有「汽車駕駛人酒精濃度超過規定標準」之違規
    行為，裁處罰鍰新臺幣（下同）19,500元，吊扣駕駛執照12
    個月，並應接受道路交通安全講習。
二、異議意旨略以：酒後駕車實屬不該，但我駕駛自用小客車遭
    罰，理應僅吊扣自用小客車駕駛執照，若吊扣職業聯結車駕
    照，一家五口經濟來源即斷失，家庭生計亦將陷入困境，爰
    聲明異議請求撤銷原處分等語。
三、按汽車駕駛人飲用酒類或其他類似物後，其吐氣所含酒精濃
    度超過每公升0.25毫克，不得駕車；駕駛汽車經測試檢定酒
    精濃度超過標準，處汽車駕駛人罰鍰15,000元以上60,000元
    以下，並當場移置保管該汽車及吊扣駕駛執照1 年，道路交
    通安全規則第114 條第2 款、道路交通管理處罰條例第35條
    第1 項第1 款分別定有明文。
四、經查：
（一）異議人即受處分人甲○○於99年6 月19日20時45分許，駕
      駛車牌號碼3N-2591 自用小客車，行經國道三號高速公路
      北向72公里處為警查獲，經警測得其呼氣中所含酒精濃度
      為每公升0.37毫克，已超過法定標準值，為內政部警政署
      國道公路警察局第六警察隊當場製單舉發，並檢具事證移
      送原處分機關處理，原處分機關並於99年6 月21日，以受
      處分人有「汽車駕駛人酒精濃度超過規定標準」之違規行
      為，依道路交通管理處罰條例第35條第1 項第1 款、違反
      道路交通管理事件統一裁罰基準及處理細則第43條、第44
      條及第67條規定，以壢監裁字第裁53-Z00000000號違反道
      路交通管理事件裁決書，裁處罰鍰19,500元，吊扣駕駛執
      照12個月，並應接受道路交通安全講習等情，為異議人所
      不爭執，並有舉發單、原處分裁決書各一份附卷可參，異
      議人上開違規行為堪以認定。
（二）按道路交通管理處罰條例第35條第1 項僅規定「吊扣其駕
      駛執照一年」，並未明定其駕駛執照之種類，則有關吊扣
      、吊銷駕駛執照處分效力與執行方式之法令依據，當係依
      據道路交通管理處罰條例第68條規定，而該條業於94年12
      月14日修正公布，並自95年3 月1 日施行。修正前之道路
      交通管理處罰條例第68條原規定：「汽車駕駛人，因違反
      本條例及道路交通安全規則之規定，受吊扣或吊銷駕駛執
      照處分時，吊扣或吊銷其持有各級車類之駕駛執照」，其
      立法意旨在於違規行為對道路交通秩序之維持及道路交通
      安全已生較大之影響，故規定吊扣或吊銷其持有各級車類
      之駕駛執照，以限制其繼續駕車行駛道路之權利，其係屬
      駕駛行為之限制，並不因所持駕駛執照種類不同而有所差
      異。惟因考量原條文將違法或違規駕駛人所持有各級車類
      之駕駛執照一併吊銷或吊扣，失之過酷，對於人民工作與
      生活影響過鉅，有違比例原則，經與交通部協商後，乃將
      其中「受吊扣處分者，吊扣其持有各級車類之駕駛執照」
      部分之規定刪除，則修正後道路交通管理處罰條例第68條
      之規定，既已刪除「吊扣」等字，而僅餘「吊銷」等字，
      依「明示其一，排除其他」之法理，該條應係明示排除「
      吊扣駕駛執照處分時，吊扣其持有各級車類之駕駛執照」
      之規定，而僅餘「吊銷駕駛執照處分時，始吊銷其持有各
      級車類之駕駛執照」之規定，而限縮修正前條文之適用範
      圍。循此以觀，駕駛人違反道路交通管理處罰條例第35條
      第1 項第1 款之規定而受吊扣駕駛執照處分時，依修正後
      同法第68條規定並參照其修正意旨，應僅得吊扣違規或違
      法當時駕駛車類之駕駛執照，否則將造成同一違規或違法
      行為，因受處分人持有駕駛執照種類之不同，而異其處分
      之結果。況酒醉駕車行為係製造法所不容許之風險，以風
      險製造之立場觀之，並不因駕駛車輛種類之不同，而有所
      差別，但從風險實現之觀點而言，酒醉駕駛車類之不同，
      其對於交通安全衍生之實害結果也有所差異，如駕駛人駕
      駛低一級之車類違反本條例之規定時，不論其所造成之實
      害結果，而一律吊扣駕駛人所持有之各類駕照，亦有違相
      同事件相同處理，不同事件不同處理之平等原則（臺灣高
      等法院暨所屬法院97年法律座談會刑事類提案第40號討論
      暨審查意見參照）。準此，參諸上開道路交通管理處罰條
      例第68條之修正過程與修正理由，行為人有道路交通管理
      處罰條例第35條第1 項第1 款所規定之違規行為，須吊扣
      駕駛執照時，應僅能吊扣行為人違法或違規當時駕駛車輛
      所憑之駕駛執照，不得再吊扣行為人所持有、與駕駛違規
      車輛無關之其他各級車類駕駛執照至明。
（三）而異議人現持有之駕駛執照為職業聯結車駕駛執照，係於
      89年10月17 日 取得換發而取得一節，有汽車駕照基本資
      料1 紙在卷可稽，而依前開說明，異議人因飲用酒類後駕
      駛自用小客車，且經酒精檢測呼氣直達每公升0.37毫克之
      情形，揆諸前開修法經過及說明，異議人違規當時既係駕
      駛自用小客車，依法僅得以吊扣異議人所持有該級車類之
      駕駛執照，然異議人既無普通小型車駕駛執照之實體物，
      本即無從繳交普通小型車駕駛執照可供吊扣，亦不能僅因
      異議人無該級駕駛執照可供吊扣，而逕行吊扣異議人所持
      有之職業聯結車駕駛執照，此舉顯與修正後道路交通管理
      處罰條例第68 條 之規定未合，並將剝奪異議人職業駕駛
      聯結車之權利，對異議人之工作權造成極大之損害。
五、綜上所述，原處分機關上開吊扣各級駕照之行政裁罰，容有
    未洽，本院即無從予以維持。從而，異議人提出本件聲明異
    議為有理由，自應由本院將原處分撤銷，自為裁罰如主文第
    2 項所示，以期適法。
六、應依道路交通管理處罰條例第87條第2 項，道路交通案件處
    理辦法第20條前段，裁定如主文。
中    華    民    國    99    年    7     月    12    日
                  刑事第三庭    法  官  楊麗文
以上正本證明與原本無異。
如不服本裁定，應於裁定送達後5 日內向本院提出抗告狀。
                                書記官  柯凱騰
中    華    民    國    99    年    7     月    12    日

司法院資訊處製作；財團法人民間司法改革基金會備份。
